【裁判字號】    89,判,422
【裁判日期】    890218
【裁判案由】    娛樂稅
【裁判全文】
行  政  法  院  判  決                            八十九年度判字第四二二號
    原      告  甲○○○○○○.
    被      告  臺中市稅捐稽徵處
右當事人間因娛樂稅事件，原告不服財政部中華民國八十八年一月八日台財訴第00
0000000號再訴願決定，提起行政訴訟。本院判決如左︰
    主  文
原告之訴駁回。
    事  實
緣原告自民國八十四年十月十日起至八十四年十一月九日止，未依規定於開業前向主
管稽徵機關辦理營業登記、娛樂稅登記及代徵報繳娛樂稅手續，即在台中市○○里○
○路一六八巷三、五號經營一六八娛樂廣場，經營電動玩具，營業額合計新台幣(下
同)五五、○○○元，案經被告審理違章成立，核定補徵娛樂稅四、八六七元，教育
捐一、四六○元，處娛樂稅罰四九、○○○元及營業稅罰三、○○○元，原告不服，
申經復查結果，變更娛樂稅罰為三四、○○○元，其餘則維持原核定，原告仍不服，
提起訴願、再訴願，遞遭決定駁回，遂提起行政訴訟。茲摘敘兩造訴辯意旨如次：
原告起訴意旨略謂︰原告於八十四年間即向台中市政府工商課辦理娛樂廣場營業登記
，因資格未能符合申請，工商課說明可向當地稅捐稽徵處先行設籍課稅營運，原告即
照此辦理。原告始終按規定辦理，並無逃漏稅。任何工商營業場所，那種營業不是先
行試賣或試吃做看看，是否能繼續營業，然後再慢慢申請營業執照，何以稅捐稽徵處
只會挑這種小問題？且原告主動報繳，還用欺騙口吻，欺騙納稅人，實在不應該。稅
捐稽徵處不但不鼓勵自動申報之納稅人，反而予以重罰，實難令人心服等語。
被告答辯意旨略謂︰(一)、補徵娛樂稅及違反娛樂稅科處罰鍰部分：1.按「娛樂稅、就
左列娛樂場所、娛樂設施或娛樂活動所收票價或收費額徵收之：一、．．．六、撞球
場、保齡球館、高爾夫球場及其他提供娛樂設施供人娛樂者。」「凡經常提供依本法
規定應徵收娛樂稅之營業者，於開業、遷移、改業、變更、改組、合併、轉讓及歇業
時，均應於事前向主管稽徵機關辦理登記及代徵報繳娛樂稅之手續。」「違反第七條
規定，未於開業．．．前，向主管稽徵機關辦理登記及代徵報繳娛樂稅手續者，處新
台幣一萬元以上，十五萬元以下罰鍰。」「娛樂稅代徵人不為代徵或短徵、短報、匿
報娛樂稅者，除追繳外，按應納稅額處五倍至十倍罰鍰，並得停止其營業。」分別為
娛樂稅法第二條第一項第六款、第七條、第十二條及第十四條第一項所明定。2.本件
原告於八十四年十月十日至八十四年十一月九日止，未依規定於開業前向主管稽徵機
關辦理娛樂稅登記及代徵報繳娛樂稅手續，即經營一六八娛樂廣場，經營電動玩具，
營業額合計五五、○○○元，案經被告審理違章成立，核定補徵娛樂稅四、八六七元
，教育捐一、四六○元，並依娛樂稅法第十二條規定科處行為罰一五、○○○元，及
依娛樂稅法第十四條規定，按所漏稅額科處七倍罰鍰三四、○○○元（計至百元止）
，共計科處罰鍰四九、○○○元。原告不服，主張其營業額約五○、○○○元，而非
五五、○○○元，且係其自行至稅捐稽徵處主動設籍課稅云云，申請復查。被告復查
決定以，原告主張自八十四年十一月十日始正式營業，查原告於八十四年十一月二十
一日在被告所屬大智分處所作談話筆錄供稱，係於八十四年十月十日開業，每月營業
額為五至六萬元，是其復查主張顯無可採，惟依財政部八十五年四月二十六日台財稅
第八五一九○三三一三號函釋「納稅義務人同時觸犯租稅行為罰及漏稅罰相關罰之案
件採擇一從重處罰處理。」娛樂稅行為罰部分撤銷，娛樂稅罰鍰變更為三四、○○○
元（即按應納稅額科處七倍罰鍰，計至百元止），其餘則維持原核定。原告仍不服，
以其因主動至被告機關辦理營業稅籍登記，而主動陳述實際開始營業日期，並非係被
告查獲，認定其逃漏稅而予處罰，有受欺騙之感等語，提起訴願，訴經台灣省政府訴
願決定以，查原告於辦竣營業稅籍登記前已有營業之事實，亦即應先依法定程序辦妥
有關登記後，始可營業；原告未於被告知悉前自動報繳營業稅及娛樂稅，不合稅捐稽
徵法第四十八條之一免罰規定，故仍不得免罰，被告於法定裁量範圍內裁處七倍罰鍰
，尚無違誤為由，駁回其訴願，其提起再訴願，亦經駁回，今復執前詞提起行政訴訟
，自難認為有理由。(二)違反營業稅法科處罰鍰部分：1.按「營業人之總機構及其他固
定營業場所，應於開始營業前，分別向主管稽徵機關申請營業登記。」及「營業人未
依規定申請營業登記者，除通知限期補辦外，處一千元以上，一萬元以下罰鍰。」分
別為營業稅法第二十八條前段及第四十五條所明定。2.本件原告未依規定於開業前向
主管稽徵機關辦理營業登記即開始營業，經營電動玩具，案經被告查獲，審理違章屬
實，已如前述，乃依首揭規定就未辦登記營業科處罰鍰三、○○○元，訴願及再訴願
決定均予維持，顯無不合。(三)基上論結，原告之訴，顯無理由，請予駁回，以維稅政
等語。
    理  由
按「娛樂稅，就左列娛樂場所、娛樂設施或娛樂活動所收票價或收費額徵收之：一、
．．．六、撞球場、保齡球館、高爾夫球場及其他提供娛樂設施供人娛樂者。」「凡
經常提供依本法規定應徵收娛樂稅之營業者，於開業、遷移、改業、變更、改組、合
併、轉讓及歇業時，均應於事前向主管稽徵機關辦理登記及代徵報繳娛樂稅之手續。
」「違反第七條規定，未於開業、遷移、改業、變更、改組、合併、轉讓及歇業前，
向主管稽徵機關辦理登記及代徵報繳娛樂稅手續者，處新台幣一萬五千元以上十五萬
元以下罰鍰。」「娛樂稅代徵人不為代徵或短徵、短報、匿報娛樂稅者，除追繳外，
按應納稅額處五倍至十倍罰鍰，並得停止其營業。」分別為娛樂稅法第二條第一項第
六款、第七條、第十二條及第十四條第一項所明定。又「營業人之總機構及其他固定
營業場所，應於開始營業前，分別向主管稽徵機關申請營業登記。登記有關事項，由
財政部定之。」「營業人未依規定申請營業登記者，除通知限期補辦外，處一千元以
上一萬元以下罰鍰；逾期仍未補辦者，得連續處罰。」為行為時營業稅法第二十八條
及第四十五條所明定。本件原告自八十四年十月十日起至八十四年十一月九日止，未
依規定於開業前向主管稽徵機關辦理營業登記、娛樂稅登記及代徵報繳娛樂稅手續，
即在前開地址經營一六八娛樂廣場，營業額合計五五、○○○元，案經被告審理違章
成立，核定補徵娛樂稅四、八六七元，教育捐一、四六○元，處娛樂稅罰四九、○○
○元及營業稅罰三、○○○元，原告主張於八十四年十月十日設立一六八娛樂廣場時
，係先讓人寄放電動玩具嘗試經營，於八十四年十一月始自行購置電動玩具。本件是
原告自動設籍課稅，並非被查獲云云，申經被告復查決定以原告於八十四年十一月二
十一日在被告所屬大智分處所作談話筆錄供稱，係於八十四年十月十日開業，每月營
業額為五至六萬元等語，是其復查主張顯無可採。惟依財政部八十五年四月二十六日
台財稅第八五一九○三三一三號函規定：「納稅義務人同時觸犯租稅行為罰及漏稅罰
相關罰則之案件採擇一從重處罰處理。」爰將娛樂稅行為罰部分撤銷，本件維持原核
定補徵娛樂稅四、八六七元，教育捐一、四六○元，營業稅罰鍰三、○○○元，娛樂
稅罰鍰變更為三四、○○○元。揆諸首揭規定，經核並無違誤，一再訴願決定遞予維
持，亦無不合。原告仍執前詞起訴主張：原告於八十四年間即向台中市政府工商課辦
理娛樂廣場營業登記，因資格未能符合申請，工商課說明可向當地稅捐稽徵處先行設
籍課稅營運，原告即照此辦理。原告始終按規定辦理，並無逃漏稅。任何工商營業場
所，那種營業不是先行試賣或試吃做看看，是否能繼續營業，然後再慢慢申請營業執
照，何以稅捐稽徵處只會挑這種小問題？且原告主動報繳，還用欺騙口吻，欺騙納稅
人，實在不應該。稅捐稽徵處不但不鼓勵自動申報之納稅人，反而予以重罰，實難令
人心服等語。惟查娛樂稅法第七條及營業稅法第二十八條已明白規定應於開業前先行
向主管稽徵機關辦理登記及代徵報繳娛樂稅手續並申請營業登記，亦即應先依上開法
定程序辦妥有關登記後，始可營業。然依卷附原告於八十四年十一月二十一日在被告
所屬大智分處所作談話筆錄供稱，原告係於八十四年十月十日開業，八十四年十一月
十四日辦理營業登記及娛樂業開業登記等語，則原告顯有違反上開規定先行經營一六
八廣場之行為，至為明確。次查稅捐稽徵法第四十八條之一第一項規定：「納稅義務
人自動向稅捐稽徵機關補報並補繳所漏稅款者，凡屬未經檢舉、未經稽徵機關或財政
部指定之調查人員進行調查之案件，左列之處罰一律免除；其涉及刑事責任者，並得
免除其刑：一、．．．二、各稅法所定關於逃漏稅之處罰。」是其自動補稅免罰之條
件，應於未經檢舉、未經稽徵機關或財政部指定之調查人員進行調查，且納稅義務人
自動向稅捐稽徵徵機關補報並補繳所漏稅款者，方可予以免罰。本件原告並未於被告
知悉上開違規行為前自動報繳營業稅及娛樂稅，自與上開免罰之規定不合。原告主張
係主動報繳及任何工商營業場所都是先行試賣或試吃做看看，然後再慢慢申請營業執
照，被告只會挑這種小問題，實在不應該云云，顯無可採。其起訴論旨難認有理由，
應予駁回。
據上論結，本件原告之訴為無理由，爰依行政訴訟法第二十六條後段，判決如主文。
中    華    民    國     八十九      年      二      月      十八       日
                    行 政 法 院 第 五 庭
                                審 判 長 評  事      廖  政  雄
                                         評  事      趙  永  康
                                         評  事      沈  水  元
                                         評  事      林  清  祥
                                         評  事      姜  仁  脩
右  正  本  證  明  與  原  本  無  異
                                         法院書記官  葛  雅  慎
中    華    民    國     八十九      年      二      月     二十一      日


司法院資訊處製作；財團法人民間司法改革基金會備份。
